【裁判字號】    97,易,315
【裁判日期】    970523
【裁判案由】    違反電業法
【裁判全文】
臺灣屏東地方法院刑事判決
97年度易字第315號
公  訴  人  臺灣屏東地方法院檢察署檢察官
被      告  丙○○
上列被告因竊盜案件，經檢察官提起公訴（97年度偵字第596 號
），本院審理判決如下：
    主  文
丙○○共同攜帶兇器竊盜電線，累犯，處有期徒刑壹年貳月。扣
案鐮刀壹支及鋸子壹支均沒收。
    事  實
一、丙○○曾於民國92年間，因違反槍砲彈藥刀械管制條例案件
    ，為本院以91年度訴字第907 號判決判處有期徒刑3 月確定
    ，並於92年5 月15日執行完畢，詎不知悔改，復與甲○○（
    另由本院以簡式審判程序判決）基於意圖為自己不法所有之
    犯意聯絡，於97年1 月20日，由丙○○騎乘三輪車搭載甲○
    ○在屏東縣春日鄉內尋找可供下手的目標，當日13時許，彼
    等行經屏東縣春日鄉○○段552 地號土地時，見台灣電力股
    份有限公司（下稱台電公司）所有、編號為內寮高幹35右56
    左第12號電線桿及第13號電線杆間之22平方PVC 電纜線一端
    脫落在地，有機可乘，遂推由甲○○持其所有、客觀上可供
    為兇器使用之鐮刀及鋸子各1 支，上前將該電線割斷後予以
    竊取（總長約34.4公尺、總重約9 公斤，價值約新臺幣1015
    元），再搬運至丙○○騎乘之三輪車上，以黑網覆蓋遮掩後
    ，準備載往他處販賣，朋分贓款。惟於同日13時30分許，渠
    等行經屏東縣春日鄉○○路某處時，因車後覆蓋黑網，行跡
    可疑，為據報前往上開地點之警員攔停查看，發現前揭遭竊
    之電纜線，及扣得上開鐮刀及鋸子各1 支而查獲（電線已發
    還台電公司，並由該公司人員乙○○認領）。
二、案經屏東縣警察局枋寮分局報告臺灣屏東地方法院檢察署檢
    察官偵查起訴。
    理  由
壹、證據能力部分：
    按被告以外之人（包括證人、鑑定人、告訴人、被害人及共
    同被告等）於審判外之陳述雖不符刑事訴訟法第159 條之1
    至之4 等4 條之規定，惟經當事人於審判程序同意作為證據
    ，法院審酌該言詞陳述或書面陳述作成時之情況，認為適當
    者，亦得為證據；又當事人、代理人或辯護人於法院調查證
    據時，知有刑事訴訟法第159 條第1 項不得為證據之情形，
    而未於言詞辯論終結前聲明異議者，視為有前項之同意，刑
    事訴訟法第159 條之5 定有明文。該規定之立法意旨在於傳
    聞證據未經當事人之反對詰問予以核實前，原則上應予排除
    。惟若當事人已放棄反對詰問權，並於審判程序中表明同意
    該等傳聞證據可作為證據；或於言詞辯論終結前未聲明異議
    ，則基於尊重當事人對傳聞證據之處分權，及證據資料愈豐
    富，愈有助於真實發見之理念，及強化言詞辯論主義，使訴
    訟程序得以順暢進行，上開傳聞證據亦均具有證據能力。本
    件檢察官提出之證據資料及其他卷內全部卷證資料，業經本
    院於審理中提示予被告丙○○辨認及告以要旨，被告均未聲
    明異議，並放棄對證人即共同被告甲○○之詰問權，法院審
    酌上開卷內筆錄作成時，距離案發時點較為接近，證人記憶
    鮮明，且較無人情施壓或干擾，警方或檢察官亦無不當取供
    之情形，認為以之作為本案之證據應屬適當，其他證據資料
    之取得亦無不法情形，認為以之作為本案證據應屬適當，證
    人於應具結時，亦有依法具結，是以本案卷內之證據資料，
    自均具有證據能力。
貳、實體部分：
一、訊據被告丙○○矢口否認有前開竊盜犯行，辯稱：當時我與
    甲○○相約抓鳥，經過案發地點時剛好看到有一條電線掉落
    ，我不知道甲○○有把電線砍下來，也沒有看到電線被放在
    三輪車上，甲○○坐上車後，我才發現有電線，我叫甲○○
    丟掉，但甲○○沒有丟掉云云。經查：
    (一)前開事實業據共同被告甲○○於警詢陳述明確，復於偵查
      中以證人身分結證屬實，核與證人乙○○於警詢中證述之
      被害情節相符，並有鐮刀、鋸子各1 支扣案供憑，及照片
      14幀、贓物認領保管單、扣押筆錄、扣押物品目錄表、偵
      查報告等各1 紙附卷可考。
    (二)被告雖以前揭情詞為辯。然共犯甲○○於警詢時已就「我
      和丙○○竊取台電電纜線要拿去變賣金錢使用。（問：你
      和丙○○竊取台電電纜線，當時有無人把風或共犯？）只
      有我和丙○○，沒有人把風或共犯。」等情陳述甚明（警
      詢卷第4 頁），於偵查中其復以證人身分就「（問：丙○
      ○是否知道這電纜線是你偷砍斷的？）知道。」；「（問
      ：丙○○是否知道你下車要去作何事情？）知道，他知道
      我要下車去砍斷這電纜線。」（97年偵字第596 號卷第11
      頁）等情結證屬實。因被告丙○○自稱與甲○○並無任何
      仇隙，被告甲○○亦不因陳述他人為共犯，而減免自身刑
      責，故被告甲○○應無虛構上開言詞，用以誣陷被告丙○
      ○之可能與必要。再者，由卷附警員製作之偵查報告（警
      詢卷第2 頁）可知，本案乃民眾向110 報案後，由警方派
      員前往案發地點查獲。由此可知，除被告丙○○及甲○○
      2 人外，現場附近尚有第3 人可以目睹電纜被竊之過程。
      而被告丙○○既與被告甲○○同在案發現場，又稱看見被
      告甲○○拿了鐮刀1 支下車，隨後取回一綑電線（97年偵
      字第596 號卷第12頁），則豈有全然不知被告甲○○下車
      所為何事？又，警方查獲本案時，被竊電纜線即置放在被
      告丙○○騎乘之三輪車後方，並以黑色網子加以覆蓋，由
      此等掩飾贓物之舉止可知，被告2 人早於案發前即有犯意
      聯絡。否則，被告丙○○大可於發現甲○○行竊電纜線時
      立即駛離現場，或拒絕搭載被告甲○○竊得之贓物，以免
      禍延己身，豈又會容認被告甲○○以黑網覆蓋贓物，一同
      載離現場？因此，證人即共同被告甲○○證稱被告丙○○
      與其事前即有犯意聯絡一語較為合乎常理，堪以採信。被
      告空言否認犯行，則無可採。
    (三)共犯甲○○雖於偵查中一度陳稱：「（問：丙○○是否看
      到你砍斷電纜線？）三輪車在迴轉。（又問：丙○○是否
      看到你砍斷電纜線？）我沒告訴他。」云云（97年偵字第
      596 號卷第10頁），而有利於被告丙○○。惟於同次偵訊
      時其另又證稱：「（問：丙○○是否知道這電纜線是你偷
      砍斷的？）知道。」；「（問：你叫丙○○迴轉下山的，
      還是他自己要迴轉下山的？）我叫他迴轉的，我還在剪電
      纜線，就是他還在迴轉時，我就收電纜線，他迴轉好之後
      ，我就把電纜線放在車上。」；「（問：丙○○是否知道
      你下車要去作何事情？）知道，他知道我要下車去砍斷這
      電纜線。」（97年偵字第596 號卷第11頁）等語甚明。經
      比對該次偵訊中證人前後之陳述可知，共犯甲○○似在強
      調其砍斷電線時，被告丙○○尚在迴車，故可能未全程目
      睹其砍斷電線之經過，但早於事前知情，並無為被告丙○
      ○脫免罪責之意，因此，尚無從依該項陳述為有利被告丙
      ○○之認定，附此敘明。
    (四)綜上所論，本件事證已臻明確，被告犯行堪以認定。
二、按所謂兇器，其種類並無限制，凡客觀上足以對人之生命、
    身體安全構成威脅，具危險性之物品均屬之，且只須行竊時
    攜帶即為已足，不以行為人初有行兇之意圖為必要。查扣案
    鐮刀及鋸子各1 支均係金屬製品，質地堅硬，有照片4 幀附
    卷可考（屏東縣警察局枋寮分局枋警偵字0000000000號卷第
    35、40頁參照），其足以對人之生命、身體安全構成威脅，
    客觀上具有危險性，應屬刑法第321 條第1 項第3 款所稱之
    兇器。被告丙○○攜帶該等鐮刀及鋸子1 支，前往上揭地點
    竊取台電公司之電纜線，核其所為，係犯電業法第105 條之
    竊盜電線罪，其攜帶兇器為之，應依刑法第321 條第1 項第
    3 款之攜帶兇器竊盜罪處斷。又按，以自己共同犯罪之意思
    ，事先同謀，而由其中一部分人實施犯罪之行為者，亦為共
    同正犯，其對於全部行為所發生之結果，應同負責任，此即
    學理所稱之「共謀共同正犯」。94年2 月2 日修正公布，自
    95年7 月1 日起施行之刑法第28條雖將「實施」一語修正為
    「實行」，排除「陰謀共同正犯」與「預備共同正犯」，但
    仍無礙於「共謀共同正犯」之存在。故參與共謀者，其共謀
    行為，應屬犯罪行為中之一個階段行為，而與其他行為人之
    著手、實行行為整體地形成一個犯罪行為（司法院釋字第10
    9 號解釋及最高法院96年度台上字第1271號理由參照）。查
    本案雖由共犯甲○○下手行竊，而由被告丙○○負責構成要
    件行為以外之載運工作，惟彼等既有犯意聯絡在先，又計畫
    事後分贓，自應認為被告丙○○乃有以自己犯罪之意思，推
    由甲○○下手實行，故仍為本案之共謀共同正犯。又被告前
    有如事實欄所示之科刑及執行情形，有台灣高等法院被告前
    案紀錄表附卷足憑，其於刑之執行完畢後5 年內，故意再犯
    本件有期徒刑之罪，為累犯，應依法加重其刑。爰審酌被告
    之智識程度為國中畢業，曾有違反槍砲彈藥刀械管制條例及
    施用毒品之犯罪前科，素行非佳，本件犯罪之動機、目的、
    手段、竊取物品之價值、數量，除台電公司因此受有電信設
    備之損失外，該電線線路上之用電戶亦將受有電力中斷之損
    害，被告事後仍否認犯行，意圖卸免刑責，毫無悔意等一切
    情狀，量處如主文所示之刑，以資懲儆。扣案鐮刀及鋸子各
    1 支為共犯甲○○所有，且為供被告2 人共同犯罪所用之物
    ，應予宣告沒收。
據上論斷，應依刑事訴訟法第284 條之1 、第299 條第1 項前段
，電業法第105 條，刑法第11條前段、第28條、第321 條第1 項
第3 款、第47條第1 項、第38條第1 項第2 款，判決如主文。
中    華    民    國    97    年    5     月    23    日
                  刑事第四庭    法  官  王以齊
以上正本證明與原本無異。
如不服本判決應於收受本判決送達後十日內向本院提出上訴書狀
，其 未敘述上訴理由者， 並得於提起上訴後十日內向本院補提理
由書狀（均須按他造當事人之人數附繕本）「切勿逕送上級法院
                                書記官  蔡進吉
中    華    民    國    97    年    5     月    23    日
附錄法條：
電業法第105條
竊盜或損壞電桿、電線、變壓器或其他供電設備者，依刑法之規
定從重處斷。
刑法第321條
犯竊盜罪而有左列情形之一者， 處6 月以上、5 年以下有期徒刑
：
三  攜帶兇器而犯之者。


司法院資訊處製作；財團法人民間司法改革基金會備份。
